臺灣高等法院刑事判決
111年度交上易字第152號
上  訴  人  
即  被  告  陳煌明




上列上訴人即被告因過失傷害案件，不服臺灣新竹地方法院110
年度交易字第688號，中華民國111年4月14日第一審判決（起訴
案號：臺灣新竹地方檢察署110年度偵字第6866號），提起上訴
，本院判決如下：
    主  文
上訴駁回。
    事  實
一、陳煌明於民國110年3月1日19時10分許，駕駛車牌號碼00-00
    00號自用小客車，沿新竹縣（下不引縣）○○鎮○○路0段000巷
    由西南往東北方向行駛未劃分向線標線下坡路段，至該巷口
    與中豐路交岔路口右轉中豐路後，欲路邊停車而往右後方倒
    車時，本應注意汽車倒車時，應顯示倒車燈光或手勢後，謹
    慎緩慢後倒，並應注意其他車輛及行人；依當時天候晴、夜
    間有照明、柏油路面乾燥、無缺陷、無障礙物、視距良好，
    並無不能注意之情事，竟疏未注意貿然倒車，適同向、後方
    由黃一庭騎乘車牌號碼000-0000號普通重型機車行經該處停
    等欲左轉，陳煌明駕駛車輛撞擊黃一庭騎乘機車之前車頭，
    致黃一庭人車倒地，並受有左側膝蓋挫傷、右小腿疼痛、左
    手第二指挫傷之傷害。嗣陳煌明肇事後留在現場，於有偵查
    犯罪職權之機關或公務員僅知上開駕車肇事之事，尚不知犯
    罪人為何人前，即向前來處理之警員洪愷笙承認為肇事人而
    接受裁判。
二、案經黃一庭訴由新竹縣政府警察局竹東分局移送臺灣新竹地
    方檢察署檢察官偵查起訴。
    理  由
壹、證據能力
一、按被告以外之人於審判外之言詞或書面陳述，除法律有規定
    者外，不得作為證據；又被告以外之人於審判外之陳述，雖
    不符刑事訴訟法第159條之1至第159條之4之規定，而經當事
    人於審判程序同意作為證據，法院審酌該言詞陳述或書面陳
    述作成時之情況，認為適當者，亦得為證據。當事人、代理
    人或辯護人於法院調查證據時，知有第159條第1項不得為證
    據之情形，而未於言詞辯論終結前聲明異議者，視為有前項
    之同意，刑事訴訟法第159條第1項及第159條之5分別定有明
    文。經查，本判決下列所引用上訴人即被告陳煌明（下稱被
    告）以外之人於審判外之陳述，檢察官、被告對於證據能力
    無爭執，迄於本院言詞辯論終結前均未聲明異議，本院審酌
    上開證據資料作成時之情況，尚無違法不當或證明力明顯過
    低之瑕疵，亦認為以之作為證據應屬適當，爰依上開規定，
    認前揭證據資料均有證據能力。
二、次按除法律另有規定外，實施刑事訴訟程序之公務員因違背
    法定程序取得之證據，其有無證據能力之認定，應審酌人權
    保障及公共利益之均衡維護，刑事訴訟法第158條之4定有明
    文。本案以下所引用之非供述證據，並無證據證明係實施刑
    事訴訟程序之公務員違背法定程序所取得，且經本院於審理
    時合法踐行調查程序，自應認均具有證據能力，得作為證據
    。　　
貳、認定犯罪事實所憑之證據及理由
　　訊據被告堅決否認有何過失傷害犯行，辯稱：案發時我已經
    倒車完畢停在路邊，是證人即告訴人黃一庭（下逕稱姓名）
    騎機車來撞我車子的右後輪，員警製作事故現場圖與我陳報
    事故現場照片、現場圖差異甚大，自事故現場圖3可看出黃
    一庭機車與我的車子幾乎是平行，我不可能撞到她，且該處
    路面有一個坎，我汽車有倒退也不可能撞到在坎上的黃一庭
    機車，請求法官現場重建、重新勘驗云云（見本院卷第15、
    27、60、62至63、78、80至85頁）。經查：
一、於案發時、地，被告車輛與黃一庭機車發生碰撞，致黃一庭
    人車倒地，受有左側膝蓋挫傷、右小腿疼痛、左手第二指挫
    傷之傷害等情，經黃一庭證述明確（見偵6866卷第6頁正反
    面、4至5、32頁反面，交易688卷第106至110頁），復有新
    竹縣政府警察局竹東分局下公館派出所道路交通事故現場圖
    （見偵6866卷第10至11頁）、新竹縣政府警察局竹東分局下
    公館派出所道路交通事故調查報告表㈠（見偵6866卷第12頁
    ）、新竹縣政府警察局竹東分局下公館派出所道路交通事故
    調查報告表㈡（見偵6866卷第13頁）、現場及車損照片15張
    （見偵6866卷第14至17頁反面）、黃一庭之國立臺灣大學醫
    學院附設醫院新竹臺大分院生醫醫院診斷證明書（見偵6866
    卷第18頁）各1份在卷可參，復為被告所不否認，此部分事
    實核先認定。
二、被告過失責任之認定
　　按汽車倒車時，應顯示倒車燈光或手勢後，謹慎緩慢後倒，
    並應注意其他車輛及行人，道路交通安全規則第110條第2款
    定有明文。經查：
　㈠黃一庭證稱：案發時我從竹東鎮中豐路3段360巷往下騎到巷
    口處，停在那邊看左右來車，準備左轉，就被前方被告駕駛
    之自小客車倒車而擦撞，被告車子右後車尾擦撞我的機車車
    頭，我就人車倒地受傷等語（見偵6866卷第6頁正反面、4至
    5、32頁反面，交易688卷第106至110頁）。
  ㈡經原審勘驗黃一庭提出之行車紀錄器，結果為：06：47：44
    至06：47：55拍攝車輛（按指黃一庭機車，下同）跟隨前方
    小型車（按指被告車輛，下同）行駛下坡路段（06：47：50
    有女子的一聲叫聲），06：47：58被告車輛駛入中豐路口後
    右轉（可見車身右側車門有四個白色中文字樣「快速救援」
    ），06：48：02黃一庭機車停止於中豐路口，06：48：03黃
    一庭機車頭燈光影往左偏移，應已發生碰撞，有原審勘驗筆
    錄1份在卷可參（見交易688卷第109頁）。
  ㈢證人即承辦員警洪愷笙（下逕稱姓名）證稱：偵卷編號2、3
    照片為我到場處理時，被告車輛所在位置等語（見交易688
    卷第115頁），觀諸該編號2、3照片2張（見偵6866卷第14頁
    正反面），顯示被告車輛車頭在竹東鎮中豐路繪有一白色實
    線旁、大燈開啟，被告車輛車尾略斜停在竹東鎮中豐路3段3
    60巷口，並非沿竹東鎮中豐路水泥砌成路緣停靠，則被告車
    輛於員警到達時，係停在道路上即竹東鎮中豐路3段360巷口
    、顯已妨礙其他人及車輛通行之處，衡諸常情，應非已然停
    妥，而仍在倒車、調整停放位置。
　㈣被告既有考領合法駕駛執照（見偵6866卷第13頁），對於上
    開交通安全規則自應知之甚稔，是依被告智識能力，參以案
    發時為天候晴、夜間有照明、柏油路面乾燥、無缺陷、無障
    礙物、視距良好等情，有道路交通事故調查報告表㈠、現場
    照片各1份（見偵6866卷第12、14至17頁反面）在卷可考，
    被告並無不能注意之情事，竟疏未注意遵守上開交通安全規
    定，因而肇致本件事故，堪認被告就本件交通事故之發生應
    有過失。
  ㈤本案經送交通部公路總局新竹區監理所竹苗區車輛行車事故
    鑑定會鑑定肇事責任，鑑定意見為：被告駕駛自用小客車，
    行經無號誌路口右轉後即往右後方倒車，未謹慎緩慢後倒，
    碰撞後方停等之車輛，為肇事原因；黃一庭駕駛普通重型機
    車，在無號誌路口邊停等，被前方右轉後倒車駛至之車輛碰
    撞，無肇事因素等語，有該鑑定意見書1份（見偵6866卷第3
    6至37頁）附卷可佐，鑑定意見就被告倒車行為已違反道路
    交通安全規則第110條第2款規定，與本院前開認定被告有過
    失之結論實屬相同。
三、被告辯稱案發時我已停好車，是黃一庭騎機車撞我的車子云
    云，然案發後員警到達現場時，被告車輛大燈開啟、停在竹
    東鎮中豐路3段360巷口、顯已妨礙其他人及車輛通行之處，
    衡諸常情，應仍在倒車、調整停放位置（已如前述），況觀
    卷附被告提出案發後所描繪之現場圖及模擬案發時車輛停放
    之照片各1份（見本院卷第19、21、25、29至33頁），被告
    車輛車身自右側車門至車尾部分，均在竹東鎮中豐路3段360
    巷口，與本院上開認定結果相符，不足為有利於被告之認定
    ，則被告所辯：已將汽車停妥之情，與事實不符，不可採信
    。
四、末黃一庭係因本件車禍致受有左側膝蓋挫傷、右小腿疼痛、
    左手第二指挫傷之傷害，其所受之傷害與被告之過失行為間
    顯具相當因果關係，被告自應負過失傷害之責。
五、至被告固聲請現場重建、重新勘驗，本院認本件事證已臻明
    瞭，難認有調查必要，被告聲請應予駁回，附此敘明。　
六、綜上所述，本案事證已臻明確，被告上開犯行洵堪認定，應
    依法論科。　　
參、論罪科刑
一、核被告所為，係犯刑法第284條前段之過失傷害罪。
二、被告於肇事後停留現場等候，在犯罪未被有偵查權限之機關
    或公務員發覺前，向據報前往現場處理之警員當場承認為肇
    事人等情，經洪愷笙證述明確（見交易688卷第113至114頁
    ），被告對於未發覺之犯罪自首而有願接受裁判之意，符合
    自首之要件，爰依刑法第62條前段之規定，減輕其刑。
肆、駁回上訴之理由
    原審以被告犯行事證明確，適用刑法第284條前段、第62條
    前段、第41條第1項前段等規定，並審酌被告素行非佳，本
    件未能善盡駕駛注意義務之程度，導致黃一庭受傷之結果，
    並考量黃一庭所受之傷勢非重，黃一庭求償金額為新臺幣5
    千元，被告否認犯行拒絕賠償之犯後態度，被告自述專科畢
    業、已婚、與配偶同住、經濟狀況尚可之教育程度、家庭經
    濟狀況等一切情狀，量處拘役50日，並諭知易科罰金之折算
    標準。經核原審認事用法並無違誤，量刑亦屬妥適。被告執
    前詞否認犯行而提起上訴，就原審依職權為證據取捨及心證
    形成之事項，持憑己見而為不同評價，反覆爭執，難認其上
    訴為有理由，應予駁回。
據上論斷，應依刑事訴訟法第368條，判決如主文。
本案經檢察官林奕彣提起公訴，檢察官羅松芳到庭執行職務。
中　　華　　民　　國　　111 　年　　9 　　月　　 6　　日
              　　刑事第十二庭  審判長法　官  陳如玲
                                      法　官  魏俊明
                                      法　官  蔡如惠
以上正本證明與原本無異。      
不得上訴。
                                      書記官  袁譽和　　
中　　華　　民　　國　　111 　年　　9 　　月　　7 　　日
附錄：本案論罪科刑法條全文
中華民國刑法第284條
因過失傷害人者，處1年以下有期徒刑、拘役或10萬元以下罰金
；致重傷者，處3年以下有期徒刑、拘役或30萬元以下罰金。